臺灣臺中地方法院刑事判決　　　　　　100年度交易字第936號
公　訴　人　臺灣臺中地方法院檢察署檢察官
被　　　告　陳朝明
上列被告因業務過失傷害案件，經檢察官提起公訴（100 年度偵
字第18840 號），被告於本院準備程序中就被訴之事實為有罪之
陳述，經本院合議庭裁定由受命法官獨任進行簡式審判程序審理
，判決如下：
    主          文
陳朝明從事業務之人，因業務上之過失傷害人，處有期徒刑貳月
，如易科罰金，以新臺幣壹仟元折算壹日。
    犯罪事實及理由
壹、程序方面
    按刑事訴訟法第273條之1 第1項規定：除被告所犯為死刑、
    無期徒刑、最輕本刑為3 年以上有期徒刑之罪或高等法院管
    轄第一審案件者外，於審判期日前之程序進行中，被告先就
    被訴事實為有罪之陳述時，審判長得告知被告簡式審判程序
    之旨，並聽取當事人、代理人、辯護人及輔佐人之意見後，
    裁定進行簡式審判程序。查本件被告陳朝明被訴業務過失傷
    害案件，非前開不得進行簡式審判程序之案件，經被告於本
    院準備程序時就被訴之事實為有罪之陳述，且經本院告知被
    告簡式審判程序之旨，聽取被告及檢察官之意見後，爰依刑
    事訴訟法第273條之1 第1項規定裁定改依簡式審判程序審判
    之，先予敘明。
貳、實體方面
一、犯罪事實：
  (一)陳朝明為職業聯結車司機，日常以駕駛車輛為業，為從事駕
    駛業務之人。其於民國99年11月10日下午不詳時許，駕駛車
    牌號碼415-TL 號曳引車（後拖車牌號碼47-TU號半拖車），
    沿臺中市大里區（即改制前臺中縣大里市，下同）立中街由
    南往北方向行駛，於同日下午3 時23分許，行經立中街與新
    甲路交岔路口時，明知車輛駕駛人本應注意車前狀況，並隨
    時採取必要之安全措施，及車輛行經交岔路口時，其行進應
    遵守燈光號誌，而閃光黃燈表示「警告」，車輛應減速接近
    ，注意安全小心通過，且依當時天候晴、日間自然光線、柏
    油路面乾燥、無缺陷、無障礙物、號誌運作正常、視距良好
    等情形下，並無不能注意之情事，竟疏未注意，未減速前進
    而貿然通過該交岔路口時，適有曾秋倫騎乘車牌號號KBD－
    601 號重型機車，沿新甲路由西往東方向行駛，未遵守機車
    行駛至閃光紅燈之交岔路口時，應減速慢行，並應先停止於
    交岔路口前，支線道車應暫停讓幹線道車先行，且應注意車
    前狀況等規定，亦貿然直行於上開交岔路口，見陳朝明所駕
    駛之上開曳引車往其方向駛近，因而停等於該交岔路口中心
    處，陳朝明見狀煞車不及，其所駕駛上開曳引車左前車頭撞
    及曾秋倫所騎乘上開機車之右側車身，致曾秋倫人車倒地，
    受有胸壁挫傷、右下肢及右手挫傷等傷害。陳朝明於肇事後
    ，於尚未經有偵查犯罪職權之公務員發覺其犯罪前留在現場
    ，並向前往處理之員警表明其為肇事人，自首而接受裁判。
  (二)案經曾秋倫聲請臺中市大里區公所調解委員會移送臺灣臺中
    地方法院檢察署檢察官偵查後起訴。
二、上揭犯罪事實，業據被告陳朝明於偵查中、本院準備程序及
    審理時均坦承不諱，復經證人即告訴人曾秋倫於偵查中指述
    明確，並有臺中市政府警察局霧峰分局道路交通現場圖、道
    路交通事故調查表(一)、(二)、道路交通事故初步分析研判表各
    1 份、現場暨肇事車輛照片共26張，及告訴人曾秋倫所提出
    仁愛醫療財團法人大里仁愛醫院、立人堂中醫診所診斷證明
    書各1 份附卷可稽，是被告前述任意性自白與事實相符，足
    證被告確有上揭犯行。按汽車行駛時，駕駛人應注意車前狀
    況，並隨時採取必要之安全措施，又閃光黃燈表示「警告」
    ，車輛應減速接近，注意安全，小心通過，道路交通安全規
    則第94條第3項、道路交通標誌標線號誌設置規則第211條第
    1項第1款分別定有明文。被告於前揭時地駕駛車輛，自應注
    意上開規定，而依卷附現場圖及現場照片所示，本件事故係
    發生於臺中市○里區○○街與新甲路交岔路口，被告之行車
    方向為由南往北，路口號誌為閃黃燈，而本件事故發生當時
    天候晴、日間自然光線、柏油路面乾燥無缺陷、亦無障礙物
    、視距良好等情形，有上開道路交通事故調查報告表（一）
    在卷可考（見偵查卷第47頁），依當時情形，被告並無不能
    注意之情事，竟疏於注意車前狀況，以致肇事，且使告訴人
    曾秋倫受有上開傷勢，被告應有過失。雖告訴人行經前開立
    中街與新甲路交岔路口閃光紅燈號誌前，亦疏未注意閃光紅
    燈表示「停車再開」，車輛應減速接近，先停止於交岔路口
    前，讓幹道車優先通行後認為安全時，方得續行，且未注意
    車前狀況並隨時採取必要之安全措施，於本件車禍之發生亦
    有過失，然此僅係告訴人是否與有過失之問題，並不因此解
    免被告過失之責任。又本件告訴人因本件車禍，受有胸壁挫
    傷、右下肢及右手挫傷等傷害，亦有仁愛醫療財團法人大里
    仁愛醫院、立人堂中醫診所診斷證明書各1 份在卷可佐，是
    告訴人因本件車禍受有上開傷勢，與被告之過失行為間並有
    相當因果關係，堪予認定。綜上所述，本件事證明確，被告
    之犯行洵堪認定，應予依法論科。
三、按刑法上所謂業務，係指個人基於其社會地位繼續反覆所執
    行之事務，其主要部分之業務固不待論，即為完成主要業務
    所附隨之準備工作與輔助事務，亦應包括在內，此有最高法
    院71年台上字第1550號判例意旨可供參照。本件被告陳朝明
    於本案車禍事故發生時，駕駛車牌號碼415-TL號曳引車（後
    拖車牌號碼47-TU 號半拖車），以駕駛聯結車為業，業經被
    告供述在案並經告訴人等指證甚明，揆諸上揭最高法院判例
    意旨，被告駕駛上開曳引車而在道路上行駛，反覆執行此等
    事務，自屬以駕駛為業務之人，是核被告所為，應係犯刑法
    第284條第2項前段之業務過失傷害罪。又被告於本次車禍發
    生後留在現場，並立即報案處理，且向前來現場處理之臺中
    市政府警察局烏日分局烏日交通小隊警員曾錦銘坦承肇事，
    自願接受裁判等情，經被告供承在卷，並有被告臺中市○○
    道路交通事故談話紀錄表、臺中市○○○○○道路交通事故
    肇事人自首情形紀錄表各1 份（見偵查卷第50、54頁）附卷
    可憑，是被告係對於未發覺之罪自首而受裁判，並於本院審
    理時坦承犯行，可見其真誠悔悟之心，爰依刑法第62條前段
    之規定，減輕其刑。爰審酌被告無前案紀錄，有臺灣高等法
    院被告前案紀錄表可查，素行尚佳，其因一時疏忽造成本案
    肇事車禍，其行為固不可取，惟兼衡告訴人曾秋倫所受之傷
    害程度，被告犯後始終坦承犯行之犯後態度，及本案被告、
    告訴人均有過失，暨被告迄今尚未能與告訴人達成和解，又
    公訴人當庭具體求刑有期徒刑2 月等一切情形，量處如主文
    所示之刑，並諭知易科罰金之折算標準，以資懲儆。
據上論斷，應依刑事訴訟法第273條之1第1項、第299條第1項前
段，刑法第284條第2項前段、第62條前段、第41條第1項前段，
刑法施行法第1條之1第1項、第2項前段，判決如主文。
本案經檢察官吳昆璋到庭執行職務。
中    華    民    國    100   年    12    月    7     日
                  刑事第二庭  法  官  潘曉玫
以上正本證明與原本無異。
如不服本判決應於收受判決後10日內向本院提出上訴書狀，並應
敘述具體理由；其未敘述上訴理由者，應於上訴期間屆滿後20日
內向本院補提理由書狀(均須按他造當事人之人數附繕本)「切勿
逕送上級法院」。
告訴人或被害人對於判決如有不服具備理由請求檢察官上訴者，
其上訴期間之計算係以檢察官收受判決正本之日期為準。
                              書記官  張齡方
中    華    民    國    100   年    12    月    7     日
附錄論罪科刑法條
刑法第284條第2項
從事業務之人，因業務上之過失傷害人者，處一年以下有期徒刑
、拘役或一千元以下罰金。致重傷者，處三年以下有期徒刑、拘
役或二千元以下罰金。